【裁判字號】    95,再易,30
【裁判日期】    950515
【裁判案由】    給付工程款
【裁判全文】
臺灣高等法院民事判決                  95年度再易字第30號
再審原告    張克源（即貽德工程行）
                        號
再審被告    通成營造有限公司
法定代理人  甲○○
上列當事人間給付工程款事件，再審原告對於中華民國95年1 月
24日本院94年度建上易字第45號判決，提起再審之訴，本院判決
如下：
    主  文
再審之訴駁回。
再審訴訟費用由再審原告負擔。
    事  實
甲、再審原告方面：
一、聲明：
  (一)本院94年度建上易字第45號確定判決廢棄。
  (二)再審被告應給付再審原告新台幣576,567元，及自起訴狀繕
    本送達翌日起至清償日止，以週年利率5%計算之利息。
二、陳述：
  (一)再審原告依承攬合約書第2條及第8條之約定，向再審被告請
    求給付不足之工程款，新台幣（下同） 576,569元，為再審
    被告拒絕，而台灣桃園地方法院於93年 8月12日因再審原告
    延誤辯論期日，再審被告拒絕辯論，依法視為合意停止訴訟
    ，後因再審原告未依法聲請續行，視為撤回起訴。嗣再審原
    告於94年4 月14日重新起訴，但台灣桃園地方法院竟以時效
    消滅為由，駁回原告之起訴。本院確定判決則謂「上訴人復
    未於以訴為請求後 6個月內起訴，其時效視為不中斷」；惟
    再審原告因未聲請續行訴訟至重新起訴間（93年12月11日至
    94年 4月14日）僅有4個月又3日，第一審以繫屬論，二審以
    逾期論，二者有矛盾。
  (二)再審原告對確定判決不服：
    1.再審被告提出自稱排水系統圖，圖內計算之數量亦為再審
      被告自行計算，並非業主聯勤營產工程署北部地區工程署
      （以下簡稱聯勤工程署）所提供，原確定判決竟將其採為
      理由證據，係違背證據認定原則。
    2.兩造工程承攬合約第5條第16款事實上已被價目表第6款取
      而代之，詎原確定判決仍以工程承攬合約第 5條第16款認
      為再審原告之請求無理由，其認事用法有錯誤。
    3.確定判決將兩造工程合約第6 條割裂適用，將保固期之約
      定「保固期限：本工程自甲方正式驗收之日起，由乙方保
      固  年  月，在保固期間內，倘工程之一部分或全部走動
      、裂損、塌埕或發生其他損壞時，經查明屬於乙方施工不
      良，材料不佳所致時，應由乙方即照圖樣負責無償裝修復
      原。」之文義，變更為「本工程自甲方正式驗收之日起，
      倘工程之一部分或全部走動、裂損、塌坍或發生損壞時，
      經查明屬於乙方施工不良，材料不佳所致時，應由乙方即
      照圖樣負責無償裝修復原」，該條係指有保固之工程，而
      本件兩造並無保固之約定，原判決屬無審即判。
    4.兩造工程承攬合約書所附詳細價目表，第8、9點之約定係
      指品質良劣應由業主認定，但原確定判決將業主權利移作
      再審被告之權利，而將91年7月2日驗收通過之日視為時效
      之始，洵非妥適，本件時效之起算點應以92年 5月12日再
      審原告起訴之日起算，至94年5月或6月（第一次開庭期日
      ，再審原告已忘記）方為消滅，再審原告於94年4月14 日
      重新起訴，並無時效消滅之情形。
乙、再審被告方面：
    本件未經言詞辯論，無再審被告之聲明及陳述。
    理  由
一、按，再審之訴顯無再審理由者，得不經言詞辯論，以判決駁
    回之，民事訴訟法第502條第2項定有明文。確定終局判決適
    用法規顯有錯誤者，得提起再審之訴，民事訴訟法第496 條
    第1項第1款固有明文。惟適用法規顯有錯誤，不包括漏未斟
    酌證據及認定事實錯誤之情形在內（最高法院63年台上字第
    880 號判例參照）。再審原告以：(一)確定判決認再審被告於
    原審已提出排水系統工程圖說影本為證，但該圖並無聯勤工
    程署所提供之溝渠數量之記載，僅有再審被告提出自稱排水
    系統圖，圖內計算之數量亦係再審被告自行計算，並非聯勤
    工程署所提供。 (二)確定判決認兩造工程承攬合約第5條第16
    款約定工程完竣後，所有工地廢料雜物及臨時設備等應由乙
    方負責清除處理； 但該條已授權予合約所附詳細價目表第6
    點「廢土整理，堆放一起，由甲方定位置」所取代，確定漏
    未斟酌。(三)確定判決將合約第6條割裂適用，合約第6條係指
    有保固約定之工程，但系爭工程並無保固之約定。(四)確定判
    決引用工程承攬合約書所附詳細價目表第8、9點之約定，當
    作時效之論斷，但該兩點之約定係指品質之良劣應由業主認
    定，確定判決認為時效消滅有誤云云等情為由，提起本件再
    審之訴。經查，再審原告前揭主張，均屬法院認定事實之範
    疇，非屬適用法規顯有錯誤之情形，自不得作為再審理由。
    至於再審原告主張確定判決認定時效消滅有誤云云，遑論該
    部分亦屬法院認定事實之範疇；何況「消滅時效自請求權可
    行使時起算」，再審原告於業主驗收通過後即可請求系爭工
    程款，再審原告亦不否認業主於91年7月2日驗收通過，請求
    權時效為2年，確定判決認已於93年7月1 日罹於時效，自無
    不合。又，「訴經撤回者，視同未起訴」，民事訴訟法第26
    3條第1項前段定有明文。 確定判決所謂「以訴為請求後6個
    月內起訴」係指自再審原告第一次起訴之92年5月12日起算6
    個月，自非以視為不起訴之日（93年12月11日）起算，再審
    原告此部分主張，亦屬有誤，併此敘明。
二、綜上所述，再審原告提起本件再審之訴，係對確定判決之認
    定事實不服，則其主張依民事訴訟法第 496條第1項第1款提
    起再審之訴，顯無再審理由，應予駁回。
三、據上論結，本件再審之訴顯無理由，爰不經言詞辯論，判決
    如主文。
中    華    民    國    95    年    5    月     15    日
                  民事第二庭審判長法  官  吳謙仁
                                  法  官  李瓊蔭
                                  法  官  蘇瑞華
正本係照原本作成。
不得上訴。
中    華    民    國    95    年    5     月    16    日
                                  書記官  賴以真


司法院資訊處製作；財團法人民間司法改革基金會備份。
